【裁判字號】    95,易,489
【裁判日期】    950424
【裁判案由】    侵占
【裁判全文】
臺灣臺中地方法院刑事判決               95年度易字第489號
公  訴  人  臺灣臺中地方法院檢察署檢察官
被      告  乙○○
上列被告因侵占案件，經檢察官提起公訴（九十四年度偵字第一
三四一八號），本院判決如下：
    主    文
乙○○連續意圖為自己不法之所有，而侵占自己持有他人之物，
處有期徒刑月，如易科罰金以佰元折算壹日。
    犯罪事實
一、乙○○前自民國九十二年十一月十五日起至九十三年五月間
    ，受僱於清靜建設股份有限公司（下稱清靜公司）擔任工地
    夜間守顧人員，負責聯絡清靜公司之「清靜彩虹館」建案交
    屋前工程施作之工作人員進駐施工事宜，後因甲○○於九十
    三年二月購買該建案之房屋，二人遂相互結識而成為朋友。
    甲○○自九十三年五月六日起，先後於附表所示之時間，均
    在其向清靜公司所購得位於臺中市○區○○○街一五一巷二
    八號八樓住處內，將如附表所示之款項分別交付予乙○○，
    委請乙○○轉交予清靜公司以為購屋尾款之繳付，詎乙○○
    因自營之承包工程事業，缺乏現金款項週轉，竟基於意圖為
    自己不法所有，以變易持有為所有之概括犯意，於收受甲○
    ○所交付之上開款項合計新台幣（下同）二十萬元時（起訴
    書誤為十九萬元），旋即連續將之侵占入己，以支付其個人
    積欠下游承包商之工程款。嗣於九十三年九月間，經甲○○
    收受清靜公司所寄發催繳房屋尾款之存證信函時，進而向乙
    ○○查詢後，始悉上情。
二、案經甲○○訴請臺灣臺中地方法院檢察署檢察官偵查起訴。
    理    由
一、訊據被告乙○○固坦承其確有收受告訴人甲○○所交付之如
    附表所示款項之事實，惟矢口否認有何侵占犯行，辯稱：伊
    收受甲○○所交付之款項，均係基於借貸關係，由伊向甲○
    ○所商借。借款時，伊有答應等甲○○要繳付房屋尾款時，
    伊即會償還，但甲○○並未託伊將之轉交予清靜公司云云；
    惟查，告訴人確有自九十三年五月六日起，先後於附表所示
    之時間，將如附表所示之款項交付予被告之事實，業據被告
    供認無訛，且經證人即告訴人甲○○於本院審理時證述甚詳
    （見本院卷第三０頁），並有告訴人提出之存摺內頁影本一
    份在卷可參（見本院卷第四一頁至第四四頁），是被告確有
    受領告訴人所交付二十萬元款項之情事甚明。被告雖辯以本
    件二十萬元係私人借款，而非甲○○請其轉交清靜公司之房
    屋尾款云云，惟被告前已於偵查中供陳：甲○○交付予伊之
    前述款項，確係用來繳付房屋尾款，並非借款等語（見交查
    字卷第一八頁），另告訴人亦於偵查及本院審理時迭稱：伊
    有跟乙○○說前述伊交付予乙○○之現款，是要請乙○○轉
    交予建設公司作為房屋之尾款。雖然乙○○曾向伊表示有資
    金週轉之問題，但伊交付此等現款並沒有要讓乙○○挪用之
    意。在伊主觀之認知，乙○○既受僱於清靜公司，自得為清
    靜公司之代表，伊將款項交予乙○○即等於對清靜公司繳付
    房屋尾款，至於乙○○私下如何運用，與伊即不相關等語甚
    詳（見交查字卷第一七頁至第一八頁，偵字卷第一九頁至第
    二０頁，本院卷第二九頁至第三五頁），已明確表示就附表
    所示之款項，與被告並無借貸關係之合意，參核被告之前揭
    供述，其對告訴人此意亦了然於心，竟仍於收受款項後，私
    下加以挪用以支付其個人積欠下游承包商之工程款，而將此
    等現款占為己用，其所為自該當於刑法侵占罪之構成要件。
    準此，被告前揭所辯，純屬事後飾卸之語，不足採信。本件
    事證已臻明確，被告犯行洵堪認定。
二、核被告乙○○所為，係犯刑法第三百三十五條第一項之普通
    侵占罪。另按侵占業務上所持有之物，以其所侵占之他人所
    有物係因執行業務而持有為構成要件，若非因執行業務而基
    於其他委任關係持有他人所有物，即與該罪構成要件不符，
    祇能以普通侵占論科（最高法院二十三年上字第一六二０號
    判例要旨參照）。本件被告自九十二年十一月十五日起至九
    十三年五月間，受僱於清靜公司擔任工地夜間守顧人員，清
    靜公司並委託其聯絡清靜彩虹館交屋前工程施作之工作人員
    進駐施工事宜，惟其並非清靜公司之正式員工，清靜公司亦
    未委請被告代為收取購屋款，此有清靜公司九十五年三月二
    十三日之回函在卷可憑（見本院卷第二二頁），足認被告於
    本件所侵占告訴人甲○○繳付之前述款項，並非其基於執行
    業務關係而持有之財物，檢察官於起訴書指訴被告職司清靜
    公司與住戶交涉之一切事宜，為從事業務之人，而認被告所
    為係犯刑法第三百三十六條第一項之業務侵占罪，容有未洽
    ，惟因基本社會事實同一，公訴檢察官復於本院審理時，當
    庭變更其起訴法條為刑法第三百三十五條第一項之普通侵占
    罪，是本件不贅為起訴法條之變更，附此敘明。又被告先後
    多次普通侵占犯行，時間緊接，犯罪構成要件相同，顯係基
    於概括犯意反覆為之，應依連續犯之規定論以一罪，並加重
    其刑。爰審酌被告之犯罪動機、目的、手段，其犯行所致告
    訴人之損失非微，被告犯罪後之態度，暨迄未與告訴人達成
    和解，全數賠償告訴人損害等一切情狀，量處如主文所示之
    刑，並諭知易科罰金之折算標準。
據上論斷，應依刑事訴訟法第二百九十九條第一項前段，刑法第
五十六條、第三百三十五條第一項、第四十一條第一項前段，罰
金罰鍰提高標準條例第一條前段、第二條，判決如主文。
本案經檢察官陳幸敏到庭執行職務。
中    華    民    國    95    年    4     月    24    日
                  刑事第四庭  審判長法  官  張國忠
                                    法  官  黃松竹
                                    法  官  陳思成
上正本證明與原本無異。
如不服本判決，應於送達後十日內向本院提出上訴狀（須附繕本
），上訴於臺灣高等法院臺中分院。
                                    書記官  王嘉麒
中    華    民    國    95    年    4     月    24    日
附錄論罪科刑法條
刑法第三百三十五條第一項
意圖為自己或第三人不法之所有，而侵占自己持有他人之物者，
處五年以下有期徒刑、拘役或科或併科一千元以下罰金。
附表：
┌───┬──────────┬───────┬───┐
│編  號│交 付 款 項 之 日 期│交付之款項金額│備  註│
├───┼──────────┼───────┼───┤
│  一  │九十三年五月六日    │二萬元        │      │
├───┼──────────┼───────┼───┤
│  二  │九十三年五月八日    │二萬六千元    │      │
├───┼──────────┼───────┼───┤
│  三  │九十三年五月十四日  │五萬二千元    │      │
├───┼──────────┼───────┼───┤
│  四  │九十三年五月二十七日│四萬元        │      │
├───┼──────────┼───────┼───┤
│  五  │九十三年六月二十三日│二萬元        │      │
├───┼──────────┼───────┼───┤
│  六  │九十三年六月三十日  │一萬二千元    │      │
├───┼──────────┼───────┼───┤
│  七  │九十三年八月九日    │三萬元        │      │
└───┴──────────┴───────┴───┘


司法院資訊處製作；財團法人民間司法改革基金會備份。
